【裁判字號】    97,訴,505
【裁判日期】    971209
【裁判案由】    妨害自由等
【裁判全文】
臺灣高雄地方法院刑事判決               97年度訴字第505號
公  訴  人  臺灣高雄地方法院檢察署檢察官
被      告  甲○○
                      號（現於台灣嘉義監獄鹿草分監另案執
            丙○○
上列被告因妨害自由等案件，經檢察官提起公訴（96年度偵字第
29907號），本院判決如下：
    主  文
甲○○共同犯強制罪，處有期徒刑伍月，如易科罰金，以新臺幣
壹仟元折算壹日。
其餘被訴私行拘禁部分無罪。
丙○○共同犯強制罪，處有期徒刑月，如易科罰金，以新臺幣
壹仟元折算壹日。
其餘被訴私行拘禁部分無罪。
    事  實
一、甲○○、丙○○於民國96年7 月6 日19時30分許，至位於高
    雄縣湖內鄉○○路○ 段199 號之「金鳳檳榔攤附設卡拉OK」
    店飲酒消費，因而與同日23時許同至上開檳榔攤飲酒之乙○○及丁○○結識，迄翌日凌晨1 時30分許，乙○○欲帶丁○○離去時，甲○○、丙○○竟基於妨害丁○○、乙○○行使
    權利之犯意聯絡，在金鳳檳榔攤外，由甲○○先出言恫嚇乙○○稱：「如果要走就送你們2 顆子彈」等語，以此加害生
    命、身體之事恐嚇乙○○，致生危害於安全，乙○○因而不
    敢行使偕同丁○○離去之權利，而續留於該處與甲○○、丙○○喝酒，嗣甲○○復要求乙○○、丁○○同往位於高雄縣
    湖內鄉○○路○ 段之「皇冠小吃店」續攤，又因丁○○持續
    要求讓其與乙○○離去，甲○○再次對乙○○、丁○○恫嚇
    稱：「如果要走就送你們2 顆子彈」等語，以此加害生命、
    身體之事恐嚇乙○○、丁○○，致生危害於其等之安全，且
    丙○○即擋住乙○○、丁○○去路，阻止乙○○帶丁○○離
    去，乙○○、丁○○因心生畏懼，不敢行使離去之權利，遂
    於96年7 月7 日凌晨2 時許，依甲○○、丙○○指示，共乘
    機車同往皇冠小吃店繼續飲酒，而甲○○為防止乙○○、丁○○離去，則強行搭乘乙○○、丁○○共乘之機車；迄同日
    凌晨3 時許，丁○○在皇冠小吃店酒醉摔倒，甲○○因欲扶
    起而摟抱丁○○肩膀，適乙○○上完廁所返回看見認有不妥
    ，即將丁○○拉開並責罵欲促其清醒，復因丁○○已意識不
    清而發生拉扯，甲○○即大聲質問乙○○「你在兇什麼」，
    並示意丙○○處理，丙○○即持酒瓶砸向乙○○，但未打中
    ，並作勢毆打，乙○○因而被迫暫行離去，而妨害乙○○行
    使留置該處之權利，甲○○、丙○○即以此強暴脅迫方法，
    妨害乙○○、丁○○行使離去、留於現場之權利；嗣因丁○○醉倒不省人事，甲○○、丙○○乃共乘機車將丁○○載回
    丙○○位於高雄縣路竹鄉○○村○○街102 號之住處，由丙○○委其母親陳素英，為丁○○脫衣、擦拭嘔吐穢物，並洗
    滌衣物。嗣經乙○○報警處理，循線查獲上情。
二、案經乙○○、丁○○訴由高雄縣政府警察局湖內分局報請臺
    灣高雄地方法院檢察署檢察官偵查起訴。
    理  由
一、證據能力之判斷：
    按被告以外之人於審判外之言詞或書面陳述，除法律有規定
    者外，依刑事訴訟法第159 條第1 項之規定，雖不得作為證
    據，但依同法第159 條之5 規定，經當事人於審判程序同意
    作為證據，法院審酌該言詞陳述或書面陳述作成時之情況，
    認為適當者，仍得作為證據，且如當事人、代理人或辯護人
    於法院調查證據時，知有上開不得為證據之情形，而未於言
    詞辯論終結前聲明異議者，視為有前項之同意。而本件關於
    證人乙○○、丁○○、蘇光明、陳素英於警詢及檢察官偵查
    中之陳述、證人程文慧於警詢中之陳述等證據，被告甲○○
    、丙○○於本院行準備程序時，均明確表示對於證據能力無
    意見（詳本院卷第58頁、第21頁），且未於本院審理過程中
    聲明異議，本院審酌上開陳述作成時之情況均屬正常，且與
    本案相關之待證事實具有關連性，因認上開證據均具有證據
    能力。
二、訊據被告甲○○、丙○○（下稱被告2 人）雖自承在上開時
    間、地點曾與告訴人乙○○、丁○○共同飲酒，並載丁○○
    至被告丙○○家睡覺，惟矢口否認有恐嚇、妨害人行使離去
    及留置現場權利之犯行，被告甲○○辯稱在金鳳檳榔攤附設
    卡拉OK喝酒後，因伊肚子餓邀大家去皇冠小吃店吃海產，乙○○、丁○○均同意前往，到了皇冠小吃店後，丁○○不讓
    告訴人乙○○喝酒，乙○○打丁○○一巴掌，2 人並發生拉
    扯，伊大聲問乙○○為何打丁○○，乙○○以為伊與丙○○
    要打他，因而跑掉，丁○○酒醉倒地，因而與丙○○將丁○○載回丙○○家睡覺，未以「如果要走就送你們2 顆子彈」
    恐嚇乙○○、丁○○等語，被告丙○○辯稱「如果要走就送
    你們2 顆子彈」是甲○○所說，期間因丁○○發酒瘋，乙○○勸丁○○，丁○○都不聽，乙○○作勢打丁○○，甲○○
    就摔酒瓶、砸椅子，伊就叫乙○○暫時離開，因丁○○已經
    酒醉，伊即與甲○○將丁○○載回伊家睡覺等語。惟查，證
    人即告訴人乙○○證稱略以：因女朋友丁○○在金鳳檳榔攤
    卡拉OK唱歌喝酒，伊亦於96年7 月6 日晚上11時許到達加入
    ，期間有向甲○○敬酒，翌日凌晨1 時30分許，欲與丁○○
    離去時，甲○○在檳榔攤外拉住伊說：「如果要走就送你們
    2 顆子彈」等語，當時丁○○距離較遠沒有聽見，因擔心甲○○對伊及丁○○不利，遂坐下繼續與甲○○、丙○○喝酒
    ，伊上廁所時，甲○○並指示丙○○隨行，後來丁○○一直
    吵著要回去，該日凌晨2 時許，甲○○即對伊及丁○○再次
    稱：「如果要走就送你們2 顆子彈」等語，並說要伊及丁○○陪其等去吃東西，等一下才讓伊與丁○○回去，伊等感到
    害怕，遂一同前往皇冠小吃店，原本伊騎機車搭載丁○○，
    甲○○堅持要與伊等共乘，至皇冠小吃店後，先吃東西，然
    後繼續喝酒，該日凌晨3 時許，伊上完廁所回來，見丁○○
    酒醉跌倒，甲○○即摟抱肩膀攙扶丁○○，伊前往扶持丁○○，並質罵丁○○希促其清醒，甲○○即質問伊在兇什麼，
    並指示丙○○予以處理，丙○○即拿酒瓶砸他，作勢要打他
    ，並叫伊離去，伊只得暫行離去等語（詳臺灣高雄地方法院
    檢察署96年度他字第6214號【下稱他字卷】卷第14至第16
    頁、臺灣高雄地方法院檢察署96年度偵字第29907 號卷【下
    稱偵字卷】第11頁至第12頁、第24頁至第25頁、本院卷第91
    頁至第94頁）；另依證人即告訴人丁○○證稱略以：96年7
    月6 日與金鳳檳榔攤老闆女兒、乙○○等共6 人一同在金鳳
    檳榔攤附設卡拉OK唱歌喝酒，甲○○、丙○○有叫乙○○至
    他們那桌喝酒，其他人陸續離開，翌日凌晨2 時許，伊與乙○○要離去，甲○○不讓伊等離開，即說：「如果要走就送
    你們2 顆子彈」等語，丙○○並擋住伊等去路，伊與乙○○
    遂依甲○○、丙○○提議再到皇冠小吃部，前往時甲○○硬
    坐上乙○○搭載伊之機車，到皇冠小吃部後，甲○○、丙○○要灌乙○○酒，伊幫乙○○喝1 瓶酒後就醉倒，嗣後發生
    之事即不知道，當天沒有跟乙○○吵架等語（詳他字卷第11
    頁至第13頁、偵字卷第8 頁至第9 頁、本院卷第86頁至第90
    頁），從而：
  (一)被告2 人所承部分，核與告訴人乙○○、丁○○所證大致相
    符，且參證人即金鳳檳榔攤附設卡拉OK之負責人程文慧證稱
    略以：乙○○、丁○○、甲○○、丙○○於96年7 月6 日確
    有至伊所經營之卡拉OK唱歌喝酒等語（詳偵字卷第20頁至第
    21頁），證人即皇冠小吃店負責人蘇光明證稱略以：甲○○
    、丙○○、丁○○於96年7 月7 日凌晨確有至皇冠小吃店吃
    東西喝酒，期間丁○○好像喝醉酒，大吼大叫，幾個男生好
    像有吵架等語（詳他字卷第23頁至第25頁、偵字卷第11頁）
    ，證人即被告丙○○母親陳素英證稱略以：丙○○係於96年
    7 月7 日凌晨4 時許返家，因丁○○酒醉嘔吐全身髒臭，丙○○要伊替丁○○換穿衣服等語（詳他字卷第18頁），亦與
    所承大致吻合，則應認上開所承部分與事實相符，堪予採信
    。
  (二)證人乙○○、丁○○所證被告甲○○向其等稱：「如果要走
    就送你們2 顆子彈」等語之事實，核與被告丙○○以證人身
    分證稱之情相符（詳本院卷第19頁、第134 頁至第135 頁）
    ，而被告丙○○為被告甲○○之朋友，並因本案共同被訴，
    雖上開所證與其所為「僅被告甲○○以該言詞恐嚇，其未參
    與恐嚇」之所辯情節相符，然本案發生時被告丙○○既係與
    被告甲○○同行，且除被訴共同恐嚇危害安全外，另被訴共
    同妨害他人行使權利、共同剝奪他人行動自由，證稱被告甲○○有上開恐嚇之言詞，對本身被訴共同妨害他人行使權利
    、共同剝奪他人行動自由部分之事實認定，非必較為有利，
    是尚難認該部分所證係推卸本身刑責之詞，自堪採信，則被
    告甲○○確曾以上開送子彈之言語恐嚇告訴人乙○○、丁○○之事實，應可認定，被告甲○○辯稱未以上開送子彈之言
    語恐嚇告訴人乙○○、丁○○，顯與事實不符，自不足採信
    。另依被告2 人所承，告訴人乙○○、丁○○最終與其等一
    同前往皇冠小吃部之事實，足見告訴人乙○○、丁○○確因
    上開恐嚇言詞而對本身之安全產生疑慮及恐懼，始於凌晨2
    時許之深夜時分，不依常情回家休息睡覺，反與初次見面之
    被告2 人同赴皇冠小吃店續攤，是被告甲○○上開所為合於
    刑法第305 條恐嚇危害安全罪所規定之要件，已可認定。
  (三)被告甲○○既需為如上之恐嚇行為，顯見當時告訴人乙○○
    、丁○○確係準備先行離去，被告甲○○始需以上開言詞加
    以恐嚇，而告訴人乙○○、丁○○既於96年7 月6 日凌晨1
    時30分許即想先行離去，僅因被告甲○○如上之恐嚇行為而
    不敢離去，並依被告甲○○、丙○○之指示同往皇冠小吃部
    吃東西及繼續飲酒，直至凌晨3 時許，告訴人乙○○始因與
    被告甲○○之爭執，由被告黃宏逼迫先行離去，且依告訴人
    乙○○上開所證，上廁所時有人隨行監視，依證人乙○○、
    丁○○上開所證，自金鳳檳榔攤附設卡拉OK至皇冠小吃部續
    攤時，被告甲○○強行同搭機車之情形，則該日凌晨1 時30
    分許至3 時許，告訴人乙○○、丁○○顯無法依己意行使離
    去金鳳檳榔攤附設卡拉OK或皇冠小吃部之權利，上開事實亦
    可認定。另依告訴人乙○○、丁○○如上所證，被告丙○○
    於告訴人乙○○上廁所時，受被告甲○○指示隨行監視，且
    凌晨2 時許告訴人乙○○、丁○○準備離去，被告甲○○恐
    嚇不得離去時，被告丙○○即擋住告訴人去路，使不得離去
    ，足見本案告訴人乙○○、丁○○無法行使自由離去之權利
    ，除被告甲○○以上開言詞恐嚇外，尚因被告丙○○之監視
    及阻擋，則被告丙○○就上開妨害告訴人乙○○、丁○○行
    使權利之犯行，與被告甲○○有犯意聯絡及行為分擔甚明，
    自應成立共同正犯。
  (四)另依告訴人乙○○所證，96年7 月7 日凌晨3 時許，該時丁○○已酒醉並因而跌倒，告訴人乙○○既為告訴人丁○○之
    男友，自無棄女友不顧先行離去之可能，然被告丙○○竟在
    被告甲○○指示下，以砸酒瓶並作勢毆打之強暴方式，使告
    訴人乙○○不得不先行離去（詳偵字卷第25頁、本院卷第92
    頁），則告訴人乙○○當非依自由意識自願離去，而係受被
    告2 人所迫而不得不先暫行離去，從而告訴人乙○○得留置
    現場照顧告訴人丁○○之權利，受被告2 人以上開強暴脅迫
    方式妨害而不得行使，亦可認定。
  (五)綜上所述，被告2 人於上開時間、地點，基於妨害丁○○、
    乙○○行使權利之犯意聯絡，由被告甲○○先後以加害生命
    、身體之出言恫嚇告訴人乙○○、丁○○，致生危害於安全
    ，並與被告丙○○共同妨害其等2 人行使離去金鳳檳榔攤附
    設卡拉OK、皇冠小吃店之權利，嗣後復因被告甲○○不滿告
    訴人乙○○對告訴人丁○○之態度，而與被告丙○○共同以
    強暴脅迫之方法，妨害告訴人乙○○得留置現場照顧告訴人
    丁○○之權利。
  (六)按刑法第305 條之恐嚇罪，係指單純以將來加害生命、身體
    、自由、名 譽、財產之事，恐嚇他人致生危害於安全者而
    言，如對於他人之生命、身體等，以現實之強暴脅迫手段加
    以危害要挾，使人行無義務之事或妨害人行使權利，應構成
    刑法第304 條之強制罪，而非同法第305 條之恐嚇安全罪，
    此有最高法院72年度台上字第5618號判決意旨可資參照。而
    本件被告2 人上開以言詞恐嚇之行為，係妨害告訴人乙○○
    、丁○○行使權利之方法，非在妨害行使權利外，另有獨立
    之恐嚇行為，是依上最高法院判決意旨所示，自應僅論以刑
    法第304 條之強制罪，公訴意旨認另應成立刑法第305 條之
    恐嚇危害安全罪，尚有未合，惟因基本社會事實同一，爰均
    依法變更起訴法條。
  (七)核被告甲○○、丙○○所為，均係犯刑法第304 條第1 項妨
    害他人行使權利之強制罪。被告2 人就所犯之強制罪間，有
    犯意聯絡及行為分擔，為共同正犯。被告2 人以1 行為同時
    侵害告訴人乙○○、丁○○，屬同種想像競合犯，應從一重
    之強制罪處斷。被告2 人先後妨害告訴人乙○○離去及留置
    現場權利之行為，在緊接之時間、地點實施，侵害同一之法
    益，各行為之獨立性極為薄弱，難以強行分割，應認屬1 個
    接續行為之數個動作，而論以1 罪。爰審酌被告甲○○、丙○○無故妨害他人行使權利，並使他人陷於生命、身體可能
    受危害之恐懼，對他人之人身安全有一定程度之侵害，被告
    甲○○前有妨害公務、竊盜之犯罪紀錄，素行非佳，被告丙○○前無犯罪紀錄，素行尚可，被告2 人均否認犯行，犯後
    態度不佳，被告甲○○為本案之主事者，被告丙○○僅屬應
    合者，及本案之侵害手段等一切情狀，分別量處如主文所示
    之刑，並分別諭知如主文所示之易科罰金折算標準，以資警
    懲。
三、被告甲○○、丙○○被訴剝奪他人行動自由部分：
    公訴意旨另略以：告訴人乙○○離去後，被告2 人另共同基
    於剝奪他人行動自由之犯意聯絡，共乘機車強行將告訴人丁○○帶回被告丙○○住處內，剝奪告訴人丁○○之行動自由
    ，因認被告2 人另共同涉犯刑法第302 條第1 項之剝奪他人
    行動自由罪等語。經查：
  (一)按犯罪事實應依證據認定之，無證據不得認定其犯罪事實；
    不能證明被告犯罪者，應諭知無罪之判決，刑事訴訟法第
    154 條第2 項、第301 條第1 項分別定有明文；另所謂認定
    犯罪事實之證據，無論其為直接或間接證據，均須達於通常
    一般人均不致有所懷疑，而得確信其為真實之程度，始得據
    為有罪之認定，若其關於被告是否犯罪之證明未能達此程度
    ，而有合理性懷疑之存在，致使無法形成有罪之確信，根據
    「罪證有疑、利於被告」之證據法則，即不得遽為不利被告
    之認定，此亦有最高法院29年上字第3105號、40年台上字第
    86號、76年台上字第4986號判例意旨可資參照。
  (二)依證人即被告丙○○母親陳素英證稱略以：丙○○係於96年
    7 月7 日凌晨4 時許返家，丁○○已爛醉如泥且因嘔吐全身
    髒臭，丙○○要伊替丁○○換穿衣服，伊將丁○○上衣及牛
    仔褲脫下，沖洗後以烘乾機烘乾，甲○○、丙○○未侵害丁○○等語（詳他字卷第18頁至第19頁、偵字卷第12 頁 至第
    13頁），另證人即告訴人丁○○亦證稱略以：因當時酒醉不
    省人事，所以不知道何以至丙○○家（詳他字卷第12頁、偵
    字卷第9 頁、本院卷第90頁），且證人即皇冠小吃店負責人
    蘇光明證稱略以：丁○○好像喝醉了等語（詳偵字卷第11頁
    ），依上開證人所證，告訴人丁○○既已酒醉不省人事，且
    被告2 人將之載回被告丙○○住處，係委由被告丙○○母親
    幫忙脫去外衣並擦拭嘔吐穢物，使告訴人丁○○得在較為舒
    適之環境下睡覺休息，非對之有進一步侵害，則尚難使常人
    確信被告2 人有剝奪告訴人丁○○行動自由之犯意或行為，
    依上說明，此部分自應為被告2 人無罪之諭知。
據上論斷，應依刑事訴訟法第299 條第1 項前段、第300 條、第
301 條第1 項，刑法第28條、第304 條第1 項、第55條前段、第
41條第1 項前段，刑法施行法第1 條之1 ，判決如主文。
本案經檢察官游淑玟到庭執行職務。
中    華    民    國    97    年    12    月    9     日
                刑事第八庭審判長法  官  李璧君
                                法  官  曾鈴
                                法  官  鄭峻明
以上正本證明與原本無異。
如不服本判決應於收受判決後10日內向本院提出上訴書狀，並應
敘述具體理由。其未敘述上訴理由者，應於上訴期間屆滿後20日
內向本院補提理由書(均須按他造當事人之人數附繕本)「切勿逕
送上級法院」。
                                書記官  顏宗貝
中    華    民    國    97    年    12    月    9     日
附錄本案論罪科刑法條：
刑法第304 條第1項
以強暴、脅迫使人行無義務之事或妨害人行使權利者，處3 年以
下有期徒刑、拘役或3 百元以下罰金。


司法院資訊處製作；財團法人民間司法改革基金會備份。
